【裁判字號】    89,上訴,846
【裁判日期】    890919
【裁判案由】    偽造文書等
【裁判全文】
臺灣高等法院高雄分院刑事判決                    八十九年度上訴字第八四六號
    上訴人即被告  庚○○
右上訴人因偽造文書等案件，不服臺灣高雄地方法院八十八年度訴字第二二八０號中
華民國八十九年四月二十六日第一審判決（起訴案號：臺灣高雄地方法院檢察署八十
八年度偵字第二五九五０號、第二七五五七號），提起上訴，本院判決如左：
    主  文
原判決撤銷。
庚○○共同連續行使偽造私文書，足以生損害於他人，累犯，處有期徒刑拾月。以「
辛○○○」名義於八十八年九月三十日所偽造之中華電信股份有限公司市內電話業務
申請書內偽造之「辛○○○」署名、捺印各壹枚、以「辛○○○」名義於八十八年十
月五日所簽訂香港風情畫（三多星）房屋租賃契約書內偽造之「辛○○○」署名、捺
印各貳枚；超峰速送運貨收單內偽造之「丙○○」署名壹枚；中國信託商業銀行（信
用卡郵購部門，丙○○名義）、逢陞國際有限公司（戊○○名義）及中誌歐圖股份有
限公司郵購單（甲○○名義）各壹張均沒收。
己○○共同連續行使偽造私文書，足以生損害於他人，處有期徒刑捌月。本判決第二
項所示之物均沒收。
丁○○共同連續行使偽造私文書，足以生損害於他人，處有期徒刑壹年。本判決第二
項所示之物均沒收。
    事  實
一、庚○○（前曾於民國八十五年間，因毀棄損壞案件，經臺灣高雄地方法院判處有
    期徒刑三月，如易科罰金以三百元折算一日確定，於八十六年一月二十日以易科
    罰金執行完畢）、己○○及丁○○（有恐嚇、妨害自由及殺人未遂等多次前科，
    均已執行完畢，惟不構成累犯）共同基於不法所有之犯意及行使偽造私文書之概
    括犯意聯絡，利用己○○於高雄市小港區全家福自小客車租賃公司（以下簡稱：
    全家福公司）任職之便，於八十八年九月中旬某日，經丁○○指使後，由己○○
    至上開公司竊取「甲○○」、「戊○○」之身分證及汽車駕駛執照合印影本各一
    張與信用卡簽帳單（甲○○之信用卡卡號：0000－0000－0000－0
    000號、戊○○之信用卡卡號：0000－0000－0000－0000號
    ）各一張、「丙○○」之身分證影本及簽帳單（卡號：00000000000
    00000號）各一張，得手後，於同年同月二十日，將上開竊得之物交付予庚○○。丁○○則利用其於八十七年九月間某日，在高雄市○○路附近拾得之「辛○○○」身分證一枚（其侵占遺失物部分之追訴權時效業已消滅），先行於八十
    八年七月十日，以口頭冒用辛○○○名義向遠傳電信股份有限公司（以下簡稱：
    遠傳公司）購買行動電話易付卡門號0000000000號（上開門號購買時
    ，無須提供文件資料，僅於遠傳公司電話訪問時告知基本資料，供作單純業務管
    理使用），再於八十八年九月三十日，偽冒「辛○○○」署名及捺印各一枚，偽
    造市內電話業務申請書，據以向中華電信股份有限公司（以下簡稱：中華電信公
    司）申裝（○七）0000000號電話使用，並與庚○○二人冒用「辛○○○
    」名義，於同年十月五日，在高雄市○鎮區○○里○○○路一三九號五樓之十高
    銘建設公司，與該公司工地主任郭永生就高銘建設公司所有位於高雄市前鎮區○○○路一三九號十四樓之六號房屋，簽立香港風情畫（三多星）房屋租賃契約書
    ，並於其內由丁○○偽造「辛○○○」署名、捺印各貳枚，憑以承租上開房屋，
    並將上述市內電話裝設於上址，足以生損害於「辛○○○」及「郭永生」。並即
    以上開租得房屋充為連絡地點，由丁○○於同年十月七日，在上述租屋地點，剪
    下前開「丙○○」、「甲○○」及「戊○○」之簽帳單上簽名，各自黏貼於信用
    卡購物單上，冒用上開人等之名義，偽造郵購購物單三張後，連續傳真至中國信
    託商業銀行（以下簡稱：中國信託銀行）信用卡郵購部門（丙○○名義）、逢陞
    國際有限公司（戊○○名義）及中誌歐圖股份有限公司（甲○○名義）詐購如附
    表所示之物品，再將前開偽造之購物單交由庚○○保管，以備各該郵購公司人員
    連絡查詢，再由庚○○至上開承租房屋處收取郵購物品，以便日後變賣均分，嗣
    於同年十月二十日上午，中國信託銀行陷於錯誤，委由謙享郵購公司發貨，由超
    峰快遞公司寄送卡撒天嬌床單組三套（價約新台幣八千三百六十四元）至前開承
    租房屋後，由庚○○偽冒「丙○○」署名簽收，據以向超峰快遞公司表示「丙○○」收取貨物之意，而分別足生損害於「辛○○○」、「丙○○」、「甲○○」
    、「戊○○」、「中國信託銀行」、「逢陞國際有限公司」、「中誌歐圖股份有
    限公司」及「超峰快遞公司」。迄於同日上午十一時三十分許，經警在上開承租
    之高雄市前鎮區○○○路一三九號十四樓之六房屋內，查獲庚○○，並扣得上開
    竊得之證件及信用卡簽帳單影本、香港風情畫（三多星）房屋租賃契約書一件，
    庚○○等人所有，供犯詐欺罪所用之偽造之郵購購物單三張及超峰快遞郵件一包
    （內含卡撒天嬌床單組三套），再經由庚○○供述，循線查獲己○○及丁○○（
    其中逢陞國際有限公司、中誌歐圖股份有限公司並未被詐得財物）。
 二、案經高雄市政府警察局移送台灣高雄地方法院檢察署檢察官偵查起訴。
    理  由
一、訊據被告丁○○固不諱言有於右揭時、地，利用拾得之「辛○○○」國民身分證
    及經由己○○竊得之資料，偽造「辛○○○」、「丙○○」、「戊○○」、「甲○○」等人署名及捺印於房屋租賃契約書及郵購申購單上，據以向郭永生、「中
    國信託銀行」、「逢陞國際有限公司」、「中誌歐圖股份有限公司」詐購物等事
    實；被告己○○固不諱言曾於上開時、地，自高雄市小港區全家福自小客車租賃
    公司，竊取「甲○○」、「戊○○」之身分證及汽車駕駛執照合印影本各一張與
    信用卡簽帳單各一張、「丙○○」之身分證影本及簽帳單各一張之事實；被告庚○○固不諱言有與丁○○，共同前往承租位於高雄市前鎮區○○○路一三九號十
    四樓之六號房屋，保管上開偽造之郵購單，以備各該郵購公司連絡查詢及於上開
    承租房屋處收取郵購物品，並於同年十月二十日上午，以丙○○名義簽收超峰快
    遞公司寄送卡撒天嬌床單組三套，嗣為警查獲等事實，惟均矢口否認有何共同竊
    盜及連續行使偽造私文書與詐欺取財等犯行，被告丁○○辯稱：郵購部分係庚○○策劃，伊並未參與云云；被告己○○辯稱：其僅係單純依丁○○指示，至公司
    內取物後交予庚○○，並不知丁○○欲做何使用，嗣於知悉後，即未再參與云云
    ；而被告庚○○於本院調查時則辯稱：其僅係受丁○○之託，共同前往承租房屋
    及收取貨物，並不知上開偽造事實云云。經查：
(一)、右開「甲○○」、「戊○○」之身分證及汽車駕駛執照合印影本各一張與信用卡
    簽帳單各一張、「丙○○」之身分證影本及簽帳單各一張，均係全家福自小客車
    租賃公司所有之事實，業據證人即全家福公司主任張榮卿於警訊時證述綦詳，核
    與被告己○○、丁○○於警訊、偵查、原審法院及本院審理時自白情節相符，顯
    見上開貨物確為被告己○○竊取無訛；而「辛○○○」身分證一枚，係辛○○○
    於八十七年五月間遺失一節，則有證人辛○○○於警訊時陳述在卷，足見被告丁○○所陳尚與事實無悖；又被告丁○○與庚○○共同與郭永生就位於高雄市前鎮
    區○○○路一三九號十四樓之六號房屋，簽立香港風情畫（三多星）房屋租賃契
    約書，並於其內由丁○○偽造「辛○○○」署名、捺印各貳枚，憑以承租房屋等
    節，則有證人郭永生於警訊及原審法院審理時結證證述在卷，並有香港風情畫（
    三多星）房屋租賃契約書在卷可稽；且被告丁○○個人於八十八年九月三十日，
    偽冒「辛○○○」署名及捺印各一枚，偽造市內電話業務申請書，據以向中華電
    信股份有限公司（以下簡稱中華電信公司）申裝（○七）0000000號電話
    及剪下前開「丙○○」、「甲○○」及「戊○○」之簽帳單上簽名，黏貼於信用
    卡購物單上，冒用上開人等之名義，偽造郵購購物單後，連續影印傳真至中國信
    託銀行信用卡郵購部門、逢陞國際有限公司及中誌歐圖股份有限公司詐購物品等
    情，則有中華電信股份有限公司市內電話業務申請書（見原審卷第九三頁）、中
    國信託銀行信用卡郵購部門、逢陞國際有限公司及中誌歐圖股份有限公司郵購單
    各一紙附卷可憑；另被告庚○○偽冒「丙○○」署名簽收超峰快遞公司收據之事
    實，亦有超峰速送運貨收單一紙在卷足資（以上資料除市內電話申請書外均附在
    警卷內），顯見上開房屋契約書、市內電話申請書及郵購單均屬偽造之物無訛。
(二)、被告等右揭犯罪事實，業據被告庚○○於警訊時供明在卷，且被告己○○於原審
    法院初訊時亦供承：「丁○○是公司股東，他要我去公司拿相關資料，將之交給
    庚○○再交給丁○○，有關郵購、租屋部分均知情」等語，且經原審法院依職權
    勘驗被告庚○○警訊錄音帶，筆錄所載與陳述內容均屬相符且係出於任意性自白
    ，而本案係員警據中國信託銀行職員乙○○報案指稱，客戶反應信用卡遭人冒用
    ，才會同處理並逮捕庚○○一節，則有證人即中國信託銀行職員乙○○於警訊時
    、證人即執勤員警郭威君、呂國源於原審法院審理時結證證述上情無訛（見原審
    卷第四六頁），參諸被告庚○○警訊時，除被告己○○業已到案外，被告丁○○
    並未到案，是以被告庚○○於警訊筆錄所載，若非其全盤托出，執勤員警實無虛
    偽造假，擅行編纂可能，是被告庚○○警訊所陳，堪認真實，再被告己○○業已
    成年人，並係出社會受僱他公司之人，依其生活情狀及智識程度，對於他人要求
    其至任職公司拿取客戶資料及簽帳單之舉，至少亦應有基本探詢行為，苟非介入
    其中，豈有不加聞問即協予拿取之理，是被告己○○就此所辯，悖離常情至鉅，
    無足採憑，是其既已明知被告丁○○上揭意圖，進而參與其中，酌諸被告庚○○
    前開警訊所陳及被告己○○於本院初訊時供陳，相較互核以觀，渠等就上開犯行
    ，應有共同犯意之聯絡及行為之分擔至明。
（三）又被告己○○雖於警訊時另供承：將上開資料交予庚○○與丁○○後，即後悔
      並決定不再犯案云云，然本件被告等事先謀議及任務分配行為，業如前述，則
      渠等右揭犯行並未中止，縱認被告己○○事後心生悔意，苟未據以阻止後續犯
      行成立，仍無礙於前揭犯行之論究，併此敘明。
二、核被告等上開所為，分係犯刑法第三百二十條第一項之竊盜罪（竊取全家福自小
    客車租賃公司客戶資料部分）、同法第二百十六條、第二百十條之行使偽造私文
    書罪（行使偽造市內電內業務申請書、行使偽造房屋租賃契約書、行使偽造郵購
    單及行使偽造送貨單收據部分）及同法第三百三十九條第一項詐欺取財既遂罪（
    以上開偽造郵購單向中國信託銀行詐購得床單組三套部分）同條第三項、第一項
    詐欺取財未遂罪（以上開偽造之郵購單向逢陞國際有限公司及中誌歐圖股份有限
    公司詐購而未得財部分）。其等偽造「辛○○○」署名與捺印、「丙○○」署名
    及盜用「丙○○」、「戊○○」及「甲○○」署名行為，均為偽造私文書之部分
    行為，其等偽造上開私文書後進而行使，其偽造私文書之低度行為復為行使之高
    度行為所吸收，均不另論罪。又被告等就上開竊盜罪、行使偽造私文書罪及詐欺
    取財罪三罪間，俱有犯意之聯絡及行為之分擔，均為共同正犯。其等連續行使偽
    造私文書罪及詐欺取財罪，各均時間緊接，所犯構成要件各係相同，係基於概括
    犯意而反覆為之，均為連續犯，應依刑法第五十六條之規定，各論以一罪（其詐
    欺取財部分應論以詐欺取財既遂一罪），並加重其刑。其等就上開三罪間各均有
    方法結果之牽連關係，應依同法第五十五條規定，從一重罪論以行使偽造私文書
    罪。公訴人雖未就被告等行使偽造市內電話申請書部分起訴，然此部分與起訴之
    行使偽造私文書罪部分有連續犯關係，既如前述，本院自得依刑事訴訟法第二百
    六十七條規定，併予論究。又查，被告庚○○前曾於八十五年間，因毀棄損壞案
    件，經原審法院判處有期徒刑三月，如易科罰金，以三百元折算一日確定，於八
    十六年一月二十日以易科罰金執行完畢，有台灣高雄地方法院檢察署刑案資料查
    註紀錄表，其於有期徒刑執完畢後，五年以內再犯有期徒刑以上之本罪，係屬累
    犯，應依刑法第四十七規定，遞加重其刑。
三、原審予以論罪科刑，固非無見，惟(一)、應依刑法第二百十九條宣告沒收之署押（
    印章、印文），以偽造者為限，至盜用者則不在其內，本件被告等在中國信託商
    業銀行信用卡郵購部門、逢陞國際有限公司及中誌歐圖股份有限公司郵購單所使
    用之署押係盜用「丙○○」等人在信用卡之署押而成，業如前述，並為原判決所
    認定之事實，乃原判決依刑法第二百十九條規定宣告沒收，顯有不當。(二)、丁○○偽造丙○○等人之購物單地點係在高雄市前鎮區○○○路一三九號十四樓之六
    房屋內，此業經其陳明在卷（見本院卷第三九頁），原判決認係在台南縣鹽水鎮
    ○○路一二０巷一弄七之一號內偽造，與卷內證據並不符合。被告等人上訴意旨
    認原判決量刑過重，雖無足取，惟原判決既有可議之處，應由本院予以撤銷改判
    。爰審酌被告等貪慾圖利，不思工作取財，竟冒用他人名義據以行騙，損害他人
    權益至鉅，被告丁○○為本件犯行主謀，構思犯案情節綿密至詳，被告己○○、
    庚○○共謀後，參與部分實質犯行，所生危害均屬非輕及犯後仍矯飾部分犯行等
    一切情狀，各判處如主文所示之刑，以示懲儆。另香港風情畫（三多星）房屋租
    賃契約書內偽造之「辛○○○」署名、捺印各二枚；超峰速送運貨收單內偽造之
    「丙○○」署名一枚；中華電信股份有限公司市內電話業務申請書內偽造之「辛○○○」署名、捺印各一枚，均係偽造，依刑法第二百十九條規定，不問屬於犯
    人與否，均應宣告沒收。而中國信託商業銀行信用卡郵購部門、逢陞國際有限公
    司及中誌歐圖股份有限公司郵購單各一張，則為被告等所有並供為犯罪之用，業
    如前述，爰依同法第三十八條第一項第二款規定沒收。至上揭香港風情畫（三多
    星）房屋租賃契約書（偽造署名及捺印部分除外）雖係被告等偽造，然已交付證
    人郭永生收執供為承租房屋之用，性質上為郭永生所有，爰不另宣告沒收，併此
    敘明。
四、被告庚○○經合法傳喚，無正當理由不到庭，不待其陳述逕行判決。
據上論結，應依刑事訴訟法第三百六十九條第一項前段、第三百六十四條、第三百七
十一條、第二百九十九條第一項前段、刑法第二十八條、五十六條、第二百十六條、
第二百十條、第三百二十條第一項、第三百三十九條第一項、第五十五條、第四十七
條、第二百十九條、第三十八條第一項第二款，罰金罰鍰提高標準條例第一條前段，
判決如主文。
本案經檢察官陳新慶到庭執行職務。
中    華    民    國     八十九     年       九       月     十九     日
                              臺灣高等法院高雄分院刑事第七庭
                                  審判長法官  王光照
                                        法官  黃壽燕
                                        法官  黃仁松
右正本證明與原本無異。
如不服本判決，應於判決送達後十日內向本院提出上訴狀，其未述理由者並應於提
出上訴狀後十日內向本院補提理由書（應附繕本)。
                                      書記官  郭蘭蕙
中    華    民    國     八十九     年       九       月     二十一   日
附表
┌───┬─────────┬──────────────┬──────┐
│編號  │ 項           目  │   詐   購   物   品  項  目│詐 得 物 品 │
├───┼─────────┼──────────────┼──────┤
│一、  │中國信託商業銀行信│大同數位影音光碟機、ＤＶＤ影│卡撒天嬌床單│
│      │用卡郵購部門      │音六聲道劇院組、三洋三十四吋│組三套      │
│      │                  │電視機各一組、卡撒天嬌床單三│            │
│      │                  │組、三洋單槽洗衣機、ＤＶ位攝│            │
│      │                  │錄影機及三洋冰箱各一組      │            │
├───┼─────────┼──────────────┼──────┤
│二、  │逢陞國際有限公司  │第一代影音攝影光碟機、純棉抗│無          │
│      │                  │菌平口內褲、神奇充氣床、（德│            │
│      │                  │川幕府）金鑄太刀、Ｖ８攝影機│            │
│      │                  │及三片式影音光碟音響各一組  │            │
├───┼─────────┼──────────────┼──────┤
│三、  │中誌歐圖股份有限公│無敵ＣＤ－六七辭典、平面電視│無          │
│      │司                │、雙ＣＤ拷貝機、攝錄放影機及│            │
│      │                  │影音光碟機各一組            │            │
└───┴─────────┴──────────────┴──────┘
附錄：本判決論罪科刑法條：
刑法第二百十條
偽造、變造私文書，足以生損害於公眾或他人者，處五年以下有期徒刑。
刑法第二百十六條
行使第二百十條至第二百十五條之文書者，依偽造、變造文書或登載不實事項或使登
載不實事項之規定處斷。
刑法第三百二十條第一項：
意圖為自己或第三人不法之所有，而竊取他人之動產者，為竊盜罪，處五年以下有期
徒刑、拘役或五百元以下罰金。
刑法第三百三十九條第一項
意圖為自己或第三人不法之所有，以詐術使人將本人或第三人之物交付者，處五年以
下有期徒刑、拘役或科或併科一千元以下罰金。
                                           Ｊ


司法院資訊處製作；財團法人民間司法改革基金會備份。
